【裁判字號】    99,審訴,2444
【裁判日期】    990825
【裁判案由】    毒品危害防制條例
【裁判全文】
臺灣高雄地方法院刑事判決            99年度審訴字第2444號
公  訴  人  臺灣高雄地方法院檢察署檢察官
被      告  甲○○
上列被告因違反毒品危害防制條例案件，經檢察官提起公訴（99
年度毒偵字第3668號），本院以簡式審判程序審理，判決如下：
    主  文
甲○○施用第一級毒品，累犯，處有期徒刑拾月；又持有第一級
毒品，累犯，處有期徒刑陸月，扣案之第一級毒品海洛因壹包（
驗前淨重零點零伍柒公克、驗後淨重零點零肆柒公克）沒收銷燬
之。應執行有期徒刑壹年貳月，扣案之第一級毒品海洛因壹包（
驗前淨重零點零伍柒公克、驗後淨重零點零肆柒公克）沒收銷燬
之。
    事  實
一、甲○○前因施用毒品案件，經本院裁定送觀察、勒戒後，認
    有繼續施用毒品之傾向，再經本院以92年度毒聲字第2787號
    裁定令入戒治處所施以強制戒治，於民國92年11月28日因停
    止戒治釋放付保護管束，於93年4 月29日保護管束期滿，停
    止處分之裁定未經撤銷視為執行完畢，並由臺灣高雄地方法
    院檢察署檢察官以93年度戒毒偵字第395 號為不起訴處分。
    又於93年間，因施用毒品案件，經本院以93年度訴字第2142
    號判決判處有期徒刑7 月確定，於94年6 月10日縮刑期滿執
    行完畢。復於96年間，再因施用毒品案件，經本院以96年度
    訴字第3816號判決判處有期徒刑9 月確定，於98年1 月15日
    縮刑期滿執行完畢。
二、詎甲○○仍不知戒絕毒癮，明知海洛因經公告分別列為毒品
    危害防制條例第2 條第2 項第1 款之第一級毒品，不得非法
    持有、施用，(一)基於施用第一級毒品海洛因之犯意，於99年
    6 月3 日15時許，在其位於高雄市○○區○○路246 號2 樓
    住處，以將海洛因摻水置入針筒內注射身體之方式，施用第
    一級毒品海洛因1 次；(二)復基於持有第一級毒品海洛因之犯
    意，於99年6 月4 日10時許，在高雄縣五甲路某撞球場，以
    新臺幣500 元之代價，向真實姓名年籍不詳、綽號「阿宏」
    之成年男子購得第一級毒品海洛因1 包而無故持有之。嗣於
    99年6 月4 日17時5 分許，在高雄市前鎮區○○○街與崗山
    西街交岔路口，因行跡可疑經警盤查，並扣得其所有上開第
    一級毒品海洛因1 包（驗前淨重0.057 公克、驗後淨重0.04
    7 公克），經其同意為警採集尿液送驗，檢驗結果呈嗎啡陽
    性反應，始悉上情。
三、案經高雄縣政府警察局鳳山分局報請臺灣高雄地方法院檢察
    署檢察官偵查起訴。
    理  由
一、被告甲○○所犯係死刑、無期徒刑、最輕本刑為3 年以上有
    期徒刑以外之罪，其於準備程序就前揭被訴事實為有罪之陳
    述，經受命法官告知簡式審判程序之旨，並聽取其與公訴人
    意見後，本院認無不得或不宜改依簡式審判程序進行之處，
    爰依刑事訴訟法第273 條之1 第1 項、第284 條之1 ，裁定
    本件由受命法官獨任進行簡式審判程序，合先敘明。
二、上揭事實，業據被告於本院審理時坦承不諱，且其於上開時
    間為警查獲時所採取之尿液，經送請臺灣檢驗科技股份有限
    公司檢驗結果，確呈嗎啡即海洛因代謝物陽性反應，有該公
    司99年6 月18日濫用藥物尿液檢驗報告（檢體編號：154 號
    ）、高雄縣政府警察局鳳山分局偵辦毒品案件嫌疑人尿液採
    集編號對照表各1 紙在卷可稽，又扣案之白粉共1 包，經檢
    驗確含第一級毒品海洛因成分（驗前淨重0.057 公克、驗後
    淨重0.047 公克），有高雄市立凱旋醫院99年7 月30日高市
    凱醫驗字第13583 號濫用藥物成品檢驗鑑定書1 份附卷可考
    。此外，復有被告所有之第一級毒品海洛因1 包扣案可憑。
    被告上開自白與事實相符，自可採為認定事實之證據。綜上
    ，被告持有、施用第一級毒品海洛因之犯行，均堪認定。
三、按毒品危害防制條例於92年7 月9 日修正公佈，自93年1 月
    9 日施行，其中第20條、第23條將施用毒品之刑事處遇程式
    ，區分為「初犯」及「5 年內再犯」、「5 年後再犯」，依
    其立法理由之說明：「初犯」，經觀察、勒戒或強制戒治後
    ，應為不起訴處分或不付審理之裁定；經觀察、勒戒或強制
    戒治執行完畢釋放後，「5 年內再犯」者，因其再犯率甚高
    ，原實施之觀察、勒戒及強制戒治既已無法收其實效，爰依
    法追訴或裁定交付審理。至於經觀察、勒戒或強制戒治執行
    完畢釋放後，「5 年後再犯」者，前所實施之觀察、勒戒或
    強制戒治已足以遮斷其施用毒品之毒癮，為期自新及協助其
    斷除毒癮，仍適用「初犯」規定，先經觀察、勒戒或強制戒
    治之程式。從而依修正後之規定，僅限於「初犯」及「5 年
    後再犯」二種情形，始應先經觀察、勒戒或強制戒治程式。
    倘被告於5 年內已再犯，經依法追訴處罰，縱其第3 次（或
    第3 次以上）再度施用毒品之時間，在初犯經觀察、勒戒或
    強制戒治執行完畢釋放5 年以後，已不合於「5 年後再犯」
    之規定，且因已於「5 年內再犯」，顯見其再犯率甚高，原
    實施觀察、勒戒或強制戒治，已無法收其實效，即應依該條
    例第10條處罰（最高法院95年第7 次刑事庭會議決定意旨、
    95年度臺非字第65號刑事判決意旨參照）。查本件被告因施
    用毒品案件，有事實欄所載經觀察勒戒、強制戒治及法院判
    刑執畢等情形，此有臺灣高等法院被告前案紀錄表1 份在卷
    可按，其於強制戒治執行完畢釋放後5 年內已再犯施用毒品
    之情事，揆諸上揭說明，雖本次施用毒品之犯行距初犯經強
    制戒治執行完畢釋放日已逾5 年，仍應依法論罪科刑。
四、核被告於事實欄二(一)所為，係犯毒品危害防制條例第10條第
    1 項之施用第一級毒品罪，於事實欄二(二)所為，則係犯同條
    例第11條第1 項之持有第一級毒品罪。被告於事實欄二(一)所
    示持有第一級毒品之低度行為，為其施用之高度行為所吸收
    ，不另論罪。其所犯上開2 罪間，犯意各別，行為互殊，應
    予分論併罰。又被告前有如事實欄所載犯罪科刑及執行情形
    ，有上開前案紀錄表可按，其於受徒刑之執行完畢後，5 年
    以內故意再犯本件有期徒刑以上之2 罪，均為累犯，應依刑
    法第47條第1 項，分別加重其刑。
五、本院審酌被告前曾因施用毒品案件，經送觀察、勒戒及強制
    戒治，並多次經法院判刑且執行完畢，復犯本件持有、施用
    毒品罪，實有不該；惟念其單純持有第一級毒品海洛因，又
    施用毒品乃自戕一己之身體健康，尚未對他人造成危害，犯
    後坦承犯行等一切情狀，分別量處如主文所示之刑，並定其
    應執行刑。至扣案之白粉1 包經送驗結果，確含第一級毒品
    海洛因之成分，業已認明如前，爰依毒品危害防制條例第18
    條第1 項前段之規定，於其所犯持有第一級毒品罪刑項下諭
    知沒收銷燬之；又鑑定單位一般係以傾倒之方式，將包裝袋
    內之毒品倒出而與包裝袋分離而稱重，必要時，輔以刮杓刮
    取袋內毒品，然無論依何種方式分離，包裝袋內均有極微量
    之毒品殘留，業經法務部調查局以93年3 月19日調科壹字第
    0930 0113060號函釋在案，並為本院職務上已知之事實，足
    認本件用以包覆扣案海洛因之包裝袋，其內含有極微量之毒
    品殘留而無法析離，應整體視為扣案之第一級毒品海洛因，
    不問屬於犯人與否，均應依前開規定，於其所犯持有第一級
    毒品罪刑項下併予諭知沒收銷燬之。至於鑑驗耗用之毒品既
    已滅失，自無庸宣告沒收銷燬，附此敘明。
據上論斷，應依刑事訴訟法第273 條之1 第1 項、第299 條第1
項前段，毒品危害防制條例第10條第1 項、第11條第1 項、第18
條第1 項前段，刑法第11條、第47條第1 項、第51條第5 款，判
決如主文。
本案經檢察官黃齡慧到庭執行職務。
中    華    民    國    99    年    8     月    25    日
                  刑事第十庭  法  官  楊佩蓉
以上正本證明與原本無異。
如不服本判決應於收受送達後10日內向本院提出上訴書狀，並應
敘述具體理由；如未敘述上訴理由者，應於上訴期間屆滿後20日
內向本院補提理由書（均須按他造當事人之人數附繕本）「切勿
逕送上級法院」。
中    華    民    國    99    年    8     月    25    日
                              書記官  陳蓉柔
附錄本案判決論罪科刑法條：
毒品危害防制條例第10條第1 項
施用第一級毒品者，處6 月以上5 年以下有期徒刑。
毒品危害防制條例第11條第1 項
持有第一級毒品者，處3 年以下有期徒刑、拘役或新臺幣5 萬元
以下罰金。

司法院資訊處製作；財團法人民間司法改革基金會備份。
